【裁判字號】    89,自,179
【裁判日期】    890919
【裁判案由】    侵占
【裁判全文】
臺灣士林地方法院刑事判決                          八十九年度自字第一七九號
    自  訴  人  安康交通有限公司
    代  表  人  丙○○
    自訴代理人  乙○○
    被      告  甲○○
右列被告因侵占案件，經自訴人提起自訴，本院判決如左：
    主  文
甲○○無罪。
    理  由
一、本件自訴意旨略以：被告甲○○於民國八十九年元月二十二日，前往臺北市○○
    區○○路五六號自訴人即安康交通有限公司（以下簡稱：安康公司）承租車牌號
    碼Ｂ二─四四七號營業小客車乙部，約定每日車租新臺幣（下同）六百元，並以
    七日一期，由被告按期繳付車租。詎被告自八十九年六月十日起，即拒繳租金，
    經自訴人屢次催繳租金並請求返還車輛，均置之不理，且逃逸無蹤。因認被告涉
    有侵占之罪嫌云云。
二、按犯罪事實，應依證據認定之，無證據不得推定其犯罪事實，刑事訴訟法第一百
    五十四條定有明文；又按刑法第三百三十五條第一項之侵占罪，必須持有人變易
    其原來持有之意思而為不法所有之意思，始能成立；如僅將持有物延不交還或有
    其他原因致一時未能交還，既缺乏主觀要件，即難遽以該罪相繩（最高法院六十
    八年臺上字第三一四六號判例參照）。經查：本件自訴人認被告甲○○涉有侵占
    犯行，無非係以被告於租車後，自八十九年六月間起，即未繳付租金、復未交還
    車輛，並提出卷附小型計程車租用合約書、存證信函影本各乙紙，為其論據。然
    查：訊據被告甲○○固坦承自八十九年元月二十二日起向自訴人承租車輛之事實
    不諱，惟堅決否認有何侵占犯行，辯稱：伊自租車後，即按約繳付租金，期間因
    所承租車輛機能有問題，曾換過三次車，且車輛經常需要修理，雖修理費用由自
    訴人公司負擔，然已影響伊營業時間及收入，伊認為很不公平，復因一時經濟困
    難，始自八十九年八月十三日後未再按期繳租，然伊一直與公司保持聯繫，並已
    於八十九年七月間返還車輛，絕無侵占之意等語，並提出其個人紀錄、且經自訴
    人公司會計人員核章之繳租紀錄影本存卷為憑。且查：有關被告所承租車輛確曾
    因水箱及車禍等問題，換過二次車乙節，已據自訴代理人乙○○到庭陳明屬實，
    其並陳稱：被告自八十九年六月間欠繳租金、經公司以電話連絡被告後，被告亦
    以電話與公司聯繫，且至八十九年七月三日當日，被告已自行返還車輛，係因被
    告尚欠租五萬零八百元，且還車後即無從聯繫，始提出本案自訴等語明確（見本
    院八十九年八月九日訊問筆錄）。足見被告雖有欠租之事實，然於無力繳租後確
    仍與自訴人公司保持聯繫；且於欠租二十餘日後，即自行送還車輛，並無逃避等
    情，應無可疑。是縱因被告一時經濟困難或有其他抗辯事由，而未如期繳付全數
    租金，亦難遽認其主觀上有何易持有為所有之不法意圖。此外，復查無其他積極
    事證足資證明被告涉有侵占犯行，不能證明被告犯罪，自應依法為其無罪判決之
    諭知。
三、又本件自訴人經合法傳喚，無正當理由不到庭，爰不待其陳述而為判決。
據上論斷，應依刑事訴訟法第三百四十三條、第三百三十一條第一項後段、第三百零
一條第一項，判決如主文。
中      華      民      國    八十九    年      九      月     十九     日
                                  臺灣士林地方法院刑事第三庭
                                          法  官
右正本證明與原本無異。
如不服本判決，應於判決送達後十日內，向本院提出上訴狀。


司法院資訊處製作；財團法人民間司法改革基金會備份。
